【裁判字號】    90,交易,48
【裁判日期】    900323
【裁判案由】    過失致死
【裁判全文】
臺灣雲林地方法院刑事判決                            九十年度交易字第四八號
    公  訴  人  臺灣雲林地方法院檢察署檢察官
    被      告  甲○○
右列被告因過失致死案件，經檢察官提起公訴（九十年度偵字第一二號），本院判決
如左：
    主  文
甲○○因過失致人於死，處有期徒刑陸月，如易科罰金，以參佰元折算壹日。緩刑參
年。
    事  實
一、甲○○於民國八十九年十二月八日早上七時十五分許，駕駛車號ＲＵ－○一五三
    號自用小客車，沿縣道雲一六四號公路由東往西方向行駛，途經雲林縣口湖鄉謝
    厝村瑞穗橋頭與謝厝產業道路之交岔路口時，原應注意汽車行駛時，應注意車前
    狀況，並隨時採取必要之安全措施；車輛行至無號誌之交岔路口時應減速慢行，
    並注意左右來車，作隨時停車之準備，而依當時日間、天候晴、路面乾燥、無缺
    陷、無障礙物、視距良好等情狀，客觀上並無不能注意之情事，竟疏未注意前方
    有交岔路口，非但未減速慢行，注意左右來車，猶貿然以每小時四十公里至五十
    公里之車速通過上開路口，適有李銀旺騎乘車號ＮＳＳ－三○八號重型機車，沿
    謝厝產業道路由北往南方向行駛，途經上開路口時，亦疏未注意支線道車應暫停
    讓幹線道車先行，貿然自上開產業道路快速衝出，甲○○見狀閃避煞車不及，遂
    致李銀旺所騎之機車車頭撞及甲○○所駕駛之營業曳引車頭右後輪，李銀旺人、
    車倒地後，因頭部挫傷引發顱內出血，經送醫仍不治死亡。甲○○於肇事後向接
    獲報案前來現場處理之雲林縣警察局北港分局口湖分駐所警員乙○○自首並接受
    裁判。
二、案經甲○○自首暨被害人之妻丙○○訴由雲林縣警察局北港分局報請臺灣雲林地
    方法院檢察署檢察官相驗後偵查起訴。
    理  由
一、訊據被告甲○○固對其於右揭時、地行經上開交岔路口肇事致被害人李銀旺死亡
    之事實坦承不諱，然辯稱：我沒有看到上開交岔路口云云。經查：然本件肇事路
    段之交岔路口處，雖橋樑護欄邊插有廣告旗幟，然視野寬闊而並未受到任何阻礙
    ，且橋樑兩端皆有相同之產業道路通過，被告於上橋時既已通過交岔路口，於下
    橋時應亦能為相同之預見，又被害人李銀旺所行駛之產業道路路寬亦達十點零六
    公尺，於橋尾處形成一明顯之缺口等情，有道路交通事故調查報告表及現場十六
    幀附卷可稽，足認自被告行駛之方向觀之，不難分辨橋樑盡頭之缺口為一交岔路
    口甚明。而被害人李銀旺因本件車禍受有頭部挫傷引發顱內出血不治死亡，業經
    檢察官督同檢驗員相驗屬實，製有驗斷書、相驗屍體證明書、勘驗筆錄附相驗卷
    足憑。按汽車行駛時，應注意車前狀況，並隨時採取必要之安全措施；又車輛行
    至無號誌之交岔路口時應減速慢行，並注意左右來車，作隨時停車之準備，道路
    交通安全規則第九十四條第三項及第九十三條第一項第四款分別定有明文。被告
    原應恪遵前開規定，謹慎駕駛，而依卷附之道路交通事故調查報告表所載，當時
    日間、自然光線、晴天、路面乾燥、無缺陷、無障礙物、視距良好等情形，客觀
    上又無不能注意之情事，且被告煞車痕既分別長約九點五六公尺、十二點四公尺
    ，依一般公路汽車煞車距離、行車速度對照表所示，被告車速應達每小時四十至
    五十公里，足見被告非但疏未注意行車前方有交岔路口，在行經上開交岔路口時
    ，亦疏未注意減速慢行，復以每小時四十至五十公里行駛，違反前揭道路交通安
    全規則所負之注意義務，因而肇致本件事故，被告自應負過失之責任，且被告之
    過失行為與被害人之死亡間，顯有相當因果關係。被害人李銀旺雖亦疏於注意支
    線道車應暫停讓幹線道車先行而同有過失，惟此並不影響被告過失責任之成立。
    綜上所述，被告所辯，顯係事後卸責之詞，不足採信。本件事證明確，被告之過
    失致死犯行，洵堪認定。
二、核被告所為，係犯刑法第二百七十六條第一項之過失致人於死罪。又被告於肇事
    後即向警方自首接受偵訊，並坦承肇事，業經證人即承辦警員乙○○結證在卷，
    被告對於未經發覺之犯罪自首而接受裁判，應依刑法第六十二條前段之規定，減
    輕其刑。爰審酌被告過失程度非重，亦無不良素行，於肇事後已與被害人家屬達
    成民事和解（參照卷附雲林縣口湖鄉調解委員會調解書）等一切情狀，量處如主
    文所示之刑。末按刑法第四十一條：「犯最重本刑為三年以下有期徒刑以下之刑
    之罪，而受六月以下有期徒刑或拘役之宣告，因身體、教育、職業或家庭之關係
    ，執行顯有困難者，得以一元以上三元以下折算一日，易科罰金」，已於九十年
    一月十日經總統公布修正為第四十一條第一項：「犯最重本刑為五年以下有期徒
    刑以下之刑之罪，而受六個月以下有期徒刑或拘役之宣告，因身體、教育、職業
    、家庭之關係或其他正當事由，執行顯有困難者，得以一元以上三元以下折算一
    日，易科罰金」，同年月十二日生效。本件被告犯罪日期在前述法律修正前，犯
    罪後法律已有變更，然比較新舊法，本件均得易科罰金，依刑法第二條第一項前
    段之規定，應適用裁判時之新法即修正後之刑法第四十一條第一項規定，諭知易
    科罰金之折算標準，以資懲儆，併此敘明。再查被告前未曾受有期徒刑以上刑之
    宣告，有台灣高等法院被告全國前案紀錄表一紙在卷可稽，被告偶因過失罹犯本
    罪，其犯罪後已深知悔悟，本院認其經此教訓後，當益知警惕，應無再犯之虞，
    因認其所宣告之刑，以暫不執行為適當，併予宣告緩刑三年，以啟自新。
據上論斷，應依刑事訴訟法第二百九十九條第一項前段，刑法第二條第一項前段、第
二百七十六條第一項、第六十二條前段、第四十一條第一項前段、第七十四條第一款
，罰金罰鍰提高標準條例第一條前段，第二條、判決如主文。
本案經檢察官施添寶到庭執行職務。
中      華      民      國      九十      年      三    月    二十三    日
                                        臺灣雲林地方法院刑事第二庭
                                            法  官  趙  思  芸
右正本證明與原本無異。
如不服本判決，應於判決送達後十日內向本院提出上訴狀( 應附繕本 )。
                                            書記官  王  淑  美
中      華      民      國      九十      年      三    月    二十三    日
刑法第二百七十六條
一、因過失致人於死者，處二年以下有期徒刑、拘役或二千元以下罰金。
二、從事業務之人，因業務上之過失犯前項之罪者，處五年以下有期徒刑或拘役，得
    併科三千元以下罰金。


司法院資訊處製作；財團法人民間司法改革基金會備份。
